【裁判字號】    97,上易,442
【裁判日期】    980921
【裁判案由】    損害賠償
【裁判全文】
臺灣高等法院臺中分院民事判決      97年度上易字第442號
上  訴  人  乙○○
被 上訴 人  甲○○
            丙○○
上列上訴人因與被上訴人甲○○、丙○○等間請求損害賠償事件
，對於中華民國97年6月23日臺灣臺中地方法院97年度訴字第
2073號裁定提起上訴，本院判決如下：
    主  文
上訴駁回。
第二審訴訟費用由上訴人負擔。
    事實及理由
一、按民事訴訟法第二百四十九條第二項不經言詞辯論逕以判決
    駁回之規定，於第二審程序準用之，此觀同法第四百六十三
    條及司法院院解字第三二六四號之(四)解釋文自明。是以認上
    訴人之上訴，顯無理由，不經言詞辯論，逕以判決駁回，自
    無違法可言（最高法院82年度台上字第2309號、89年度台上
    字第1786號判決參照）。
二、上訴人起訴主張其前向台灣台中地方法院檢察署對被上訴人
    甲○○提起瀆職罪之告訴（94年度他字第2288號），由被上
    訴人甲○○承辦，被上訴人甲○○與被上訴人丙○○共謀由
    被上訴人甲○○將其所涉瀆職罪嫌之案件簽結，未另分偵查
    案件交由台灣台中地方法院檢署署其他檢察官負責偵查辦理
    ，致使上訴人嗣後對被上訴人甲○○提起之國家賠償訴訟，
    因被上訴人甲○○未受刑事有罪判刑確定而遭法院判決駁回
    。被上訴人係共同侵害上訴人之財產權，使上訴人受有財產
    上損害（支出裁判費）及侵害上訴人之人格權及訴訟權，使
    上訴人受有非財產上損害，爰依侵權行為之法律關係，求為
    判命被上訴人連帶賠償財產及非財產上之損害新台幣（下同
    ）1,000,000元及自起訴狀繕本送達翌日起至清償日止按年
    息5%計算利息之判決；原審判決駁回上訴人之訴，上訴人提
    起上訴，上訴聲明：(一)原判決廢棄；(二)被上訴人應連帶給付
    上訴人新台幣40萬元及自起訴狀繕本送達翌日起至清償日止
    按年息5%計算之利息；(三)訴訟費用由被上訴人負擔。核其上
    訴聲明乃減縮應受判決事項之聲明，依民事訴訟法第255條
    第1項第3款、第446條第1項但書規定，應予准許。
三、被上訴人方面：
  (一)被上訴人丙○○於原審否認上訴人主張之事實，辯稱：被上
    訴人丙○○與被上訴人甲○○從無接觸，並無共謀之行為，
    上訴人提出之民事訴訟，遭各級法院駁回，依民事訴訟法之
    規定，所支出之訴訟費用即應由敗訴之上訴人負擔，此乃理
    所當然，上訴人卻以此為藉口請求被上訴人丙○○賠償其支
    出之訴訟費用，顯無理由等語。
  (二)被上訴人甲○○於原審亦否認上訴人主張之事實，辯稱：台
    中地檢署偵查之刑事他字案件，偵查結果認為有涉及刑案，
    才會另分偵案，如果沒有涉及刑事責任，就以簽結方式處理
    ，被上訴人甲○○係將94年度他字第2288號、第2287號、第
    2230號案件簽結，將涉及國賠部分交由本署分案室，分由其
    他檢察官承辦等語置辯。
四、按損害賠償之債，以有損害之發生及有責任原因之事實，並
    二者之間，有相當因果關係為成立要件。故上訴人所主張損
    害賠償之債，如不合於此項成立要件者，即難謂有損害賠償
    請求權存在，最高法院48年台上字第481號判例著有明文。
    又當事人主張有利於己之事實者，就其事實有舉證之責任，
    民事訴訟法第277條前段亦有明文規定。故上訴人主張侵權
    行為之損害賠償請求權存在者，應先就有責原因之事實存在
    、有損害之發生及二者間有相當因果關係存在等成立要件先
    負其舉證之責任，如未能舉證上開要件成立，即不得謂其請
    求權存在。本件上訴人主張被上訴人共謀由被上訴人甲○○
    將其所涉刑事瀆職案件簽結，未另分偵查案件交由台灣台中
    地方法院檢察署其他檢察官偵查辦理，使上訴人嗣後對被上
    訴人甲○○所提國家賠償之民事訴訟受敗訴判決，侵害上訴
    人之財產權及訴訟權、人格權，致上訴人受有財產及非財產
    上之損害等情，既為被上訴人所否認，依前揭說明，自應由
    上訴人就其主張損害賠償之債成立之事實，先負舉證責任。
    經查：上訴人向台灣台中地方法院檢察署對被上訴人甲○○
    、丙○○提出瀆職及挑唆訴訟之告訴及向台灣台中地方法院
    檢察署提出國賠償之請求，經台灣台中地方法院檢察署分別
    分案94年他字第2287號、2288號、2230號，並分由被上訴人
    甲○○承辦，被上訴人甲○○以上訴人所訴內容係有關國家
    賠償事宜，而將上開承辦之94年度他字第2287、第2288號、
    2230號案件簽請台灣台中地方法院檢署檢察長核可後，由台
    灣台中地方法院檢察署，另分94賠議協字第2號聲請國賠案
    件，並由該署顏淑惠檢察官承辦等情，業據本院調取上開案
    件查明屬實。按上訴人於上開案件所提出之告訴狀及請求書
    等書狀，其陳述之內容均屬相同事件之事實，所提出之證據
    亦大部分相同，則被上訴人甲○○承辦審查後，認係有關國
    家賠償事宜，而簽結並簽請該署另改分案件處理，尚難認有
    何失當之處。至上開案件簽結後，由台灣台中地方法院檢察
    署改分何案件及由何檢察官承辦等項，均屬該署案件管理之
    行政作用，並非被上訴人甲○○之權責事項，則上訴人以被
    上訴人甲○○將案件簽結後，未另分偵案交由其他檢察官偵
    查辦理為由，認上訴人甲○○、丙○○有共同侵害其權利之
    侵權行為，即有未合；至於上訴人提出之民事訴訟，遭各級
    法院駁回，依民事訴訟法之規定，所支出之訴訟費用即應由
    敗訴之上訴人負擔，此乃理所當然，並無不法侵害上訴人權
    利可言，上訴人自不得向被上訴人等賠償其支出之訴訟費用
    ，原審因而駁回上訴人之訴，核無不合，上訴意旨仍執陳詞
    顯無理由，爰不經言詞辯論予以駁回其上訴。
據上論結，本件上訴為顯無理由，依民事訴訟法第449條第1項、
第463條、第249條第1項第6款、第78條，判決如主文。
中    華    民    國    98    年    9     月    21    日
                民事第五庭    審判長法  官  林陳松
                                    法  官  古金男
                                    法  官  鄭金龍
以上正本係照原本作成。
不得上訴。
                                    書記官  姚錫鈞
中    華    民    國    98    年    9     月    21    日
                                                      Ｓ


司法院資訊處製作；財團法人民間司法改革基金會備份。
